# 问题4-2-5 （医药企业在“买试剂送仪器”销售模式下免费提供给医院的仪器的核算）

提问人：cpab 时间：2021-03-14 08:05:07
问题4-2-5（医药企业在“买试剂送仪器”销售模式下免费提供给医院的仪器的核算）
1 、 构成经营租赁。
与相应期间内从试剂销售毛利中提取的租赁收入相配比。由于此处每期可确认的租金收入取决于试剂销售收入和毛利率，因此属于“或有租金”。根据《企业会计准则第 21 号——租赁（ 2006 年）》第二十九条规定，对于经营租赁中的出租人而言，或有租金应当在实际发生时计入当期损益；
请教：提供给医院的仪器，公司也对外销售，有市场价，但公司从未做过将仪器出租的业务，将仪器免费提供给医院，是为了销售试剂。由于公司不能只履行销售试剂义务，不履行免费提供仪器的业务，两者具有重大关联，因此销售试剂与免费提供仪器为一个履约义务。按合同约定试剂的销售价格，确认试剂销售收入，不确认出租收入。固定资产摊销列入试剂的销售成本中。这种做法是否可行。谢谢！
2 、 构成融资租赁：
如果合同中约定了最低采购量或最低采购额，且该等采购量或采购额按照正常利润水平计算的毛利足以支持仪器成本和日常维护及修理支出的回收，则表明最终能否收回仪器成本和日常修理维护支出的不确定性较小，相应地，可以认为这些仪器所有权上的主要风险和报酬已经转移给医院，该租赁构成融资租赁，其最低租赁付款额等于合同期间内的约定最低采购量或最低采购额按照正常毛利率水平计算的毛利额。
请教：当按合同约定最低采购量或最低采购额按照正常毛利率水平计算的毛利额，折现的现值显值大于仪器的公允价值时，此时最低采购量即包含试剂的毛利，也包含使用仪器的毛利。此时如何计算融资租赁款现值及未确认融资收益。（我觉得最低采购量毛利额的现值，与设备的公允价值差不多的情况不多，很可能差异很大，一台设备也不算贵）
是否可以，由于仪器的单价并不是特别贵，医院也不是没钱买仪器，试剂的销售单价与没有免费提供仪器的试剂单价基本一致。这种业务模式是公司很看好医院的业务，采用的促销手段。会计处理是否可以还是只确认试剂的收入，对于设备的折旧进试剂收入的成本。我认为还是一个履约义务，不是二个。这种法是否可行。谢谢！

回答人：chenyiwei
一般理解还是两项履约义务，除非试剂和仪器有明确的对应关系（该种试剂只能使用该种仪器，该种仪器也只能使用该种试剂）。
对于主帖提到的“最低采购量即包含试剂的毛利，也包含使用仪器的毛利”的情况，如果该仪器属于外购，其市价容易取得，则可以考虑将仪器市价除以对应于合作期限和适当利率的年金现值系数，得到每年收款额中用于回收仪器价值的部分，在此基础上将仪器作为一项分期收款销售处理（会计处理结果同融资租赁）。
你所建议的处理方法相当于把提供仪器看作经营租赁，与前述构成融资租赁的假定不一致。